臺灣高等法院刑事判決　　　　　　　　99年度上訴字第3100號
上　訴　人
即　被　告　何建忠
上列上訴人因被告偽造文書等案件，不服臺灣桃園地方法院98年
度訴字第1332號，中華民國99年7月2日第一審判決（起訴案號：
臺灣桃園地方法院檢察署98年度偵字第1639號），提起上訴，本
院判決如下：
    主  文
原判決撤銷。
何建忠連續行使偽造私文書，足以生損害於他人，累犯，處有期
徒刑陸月，減為有期徒刑參月，如易科罰金，以銀元參佰元即新
台幣玖佰元折算壹日。如附表沒收之物欄所示之物均沒收。
    事  實
一、何建忠前於民國87年間因妨害兵役案件，經臺灣臺南地方法
    院以89年度訴緝字第5 號判決有期徒刑3 月，迭經臺灣高等
    法院臺南分院及最高法院駁回上訴，於89年9 月4 日確定，
    並於90年7 月25日易科罰金執行完畢。復於93年間因施用毒
    品案件，經臺灣板橋地方法院以93年度簡字第4911號判決有
    期徒刑4 月，於93年11月26日確定，甫於94年4 月28日縮刑
    期滿執行完畢。猶不知悔改，於95年1 月間某日，以不詳之
    方式取得劉文華之國民身分證影本1紙，竟基於行使變造國
    民身分證，行使偽造私文書及意圖為自己不法所有之之概括
    犯意，將自己照片覆蓋於「劉文華」國民身分證影本上照片
    欄予影印方式，變造完成「劉文華」名義而貼有何建忠照片
    之國民身分證影本1紙，並於變造完成後，持上開變造之「
    劉文華」國民身分證影本前往桃園縣龜山鄉○○路402號詮
    展通信有限公司（下稱詮展通信），冒用「劉文華」名義，
    先後為下列行為：
    (一)95年1月13日先後在遠傳電信股份有限公司（下稱遠傳公
      司）遠傳網際網路行動電話服務啟用申請書一式及和信電
      信股份有限公司（下稱和信公司）一式三份複寫之行動電
      話服務申請書上，各偽造「劉文華」之簽名2枚，共計偽
      造「劉文華」簽名8枚，分別申請得0000000000、0000000
      000之行動電話門號暨SIM卡。
    (二)95年1月19日在台灣大哥大股份有限公司（下稱台哥大公
      司）一式三份複寫之行動電話服務申請書及號碼可攜/新
      申裝專案同意書一式上偽造「劉文華」簽名2枚，共計偽
      造劉文華簽名8枚，申請得0000000000行動電話門號暨SI
      M卡。
    (三)95年1月22日在和信公司一式三份複寫之行動電話服務申
      請書上偽造「劉文華」簽名共計6枚，申請得0000000000
      之行動電話門號暨SIM卡。
    而偽造上開私文書，並持之向店員林倍群申請門號而行使上
    開偽造私文書，使遠傳公司、和信公司、台哥大公司陷於錯
    誤，交付上開行動電話門號SIM卡，並提供撥接之電信服務
    。何建忠於取得上開門號之SIM卡後，即持以撥打電話，使
    用上開詐得之SIM卡與他人通訊，而詐得免付行動電話通訊
    費用之財產上不法利益，計獲得免付遠傳公司95年2月份之
    行動電話通話費用新臺幣（下同）15,801元、和信公司95年
    2 月份之行動電話通話費用469元、台哥大公司95年4月份之
    行動電話通信費用1,292元，均足以生損害於「劉文華」、
    戶政機關對於身分證明管理正確性與遠傳公司、和信公司、
    台哥大公司對於電信管理之正確性。嗣劉文華接獲上開電信
    公司之催繳費用通知，向上述電信公司聲明未申辦及使用上
    開門號，上開電信公司始知受騙。
二、案經劉文華訴由內政部警政署電信警察隊第一中隊報請國家
    通訊傳播委員會移送臺灣桃園地方法院檢察署檢察官偵查起
    訴。
    理  由
壹、程序方面：
  本件認定事實所引用之本件卷內其他所有卷證資料（包含文書
  證據），並無證據證明係公務員違背法定程序所取得；而檢察
  官對本院提示之卷證，亦表示同意作為證據等語在卷（見本院
  卷99年10月11日準備程序筆錄），且卷內之文書證據，亦無刑
  事訴訟法第159條之4之顯有不可信之情況與不得作為證據之情
  形，且被告未曾提及檢察官在偵查時，有任何不法取供之情形
  ，且客觀上並無顯不可信之情況。依刑事訴訟法第159條至159
  條之5之規定，本件認定事實所引用之本件卷證所有證據（包
  含文書證據），均有證據能力，合先敘明。
貳、實體部分：
一、上開事實，除被告辯稱「劉文華」身分證係何慕芬變造，非
    伊所變造，所申請之行動電話都給何慕芬，聲請傳喚何慕芬
    對質外，其餘犯行業據被告於原審法院審理中坦承不諱，核
    與證人即被害人劉文華（後改名劉子慶）、林倍群於警詢、
    檢察官偵訊中之證述情節相符，並有遠傳公司0000000000號
    、和信公司0000000000號、0000 000000號、台哥大公司
    0000000000號行動電話申請書、號碼可攜/新申裝專案同意
    書及遠傳公司、和信公司、台哥大公司通話費催繳單等件在
    卷可稽（見96年度偵字第10536號卷第34-36、16-17、23-25
    、28-29、65-67頁；12-15、22、38-49頁），足認被告關於
    冒名「劉文華」申請行動電話詐取免付通話費之利益之行使
    偽造私文書、詐欺取財、詐欺得利之自白與事實相符，堪以
    採信。至於被告否認變造「劉文華」身分證一節。經查，何
    慕芬於警詢、偵查中均堅決否認變造劉文華身分證，堅稱僅
    有與被告去過通訊行賣NOKIA6610i手機，沒有申請門號，本
    案4門號皆非伊申辦，伊也無使用等語（見96年度偵字10536
    號卷第16-17頁、97年度偵緝字第24-27、33-34頁），被告
    辯解以為何慕芬否認，何慕芬並經原審傳拘無著，亦無在原
    審進行對質之可能。又證人即詮展通信職員林倍群亦證稱前
    面兩次有一個曾來店裡賣手機的女子即何慕芬陪被告來，一
    開始是女的詢問可否辦零元手機，後來就是被告持「劉文華
    」證件申請行動電話等語明確（見96年度偵字第10536號卷
    第65-66頁）。雖何慕芬曾與被告一同前往詮展通信，然提
    出變造「劉文華」身分證影本申請門號者為被告非何慕芬，
    且證人劉文華則證稱曾因欲辦信貸將身分證交給謝松廷，事
    後身分證有返還，完好無缺，伊沒見過何建忠、何慕芬等語
    （見97年度偵緝字第962號卷第54頁），此與證人謝松廷證
    稱：曾介紹李姓客人幫劉文華辦貸款，有交出影印的身分證
    ，也找不李先生先生等語（見97年度偵緝字第962號卷第76
    頁）相符，故被告辯稱何慕分變造身分證云云，並無足取，
    且無礙其犯罪之成立。本件事證明確，被告犯行堪以認定，
    應依法論科。
二、按被告何建忠行為後，刑法業於94年2 月2 日修正公布，95
    年7 月1 日起施行。按行為後法律有變更者，適用行為時之
    法律，但行為後之法律有利於行為人者，適用最有利於行為
    人之法律，修正後刑法第2 條第1 項定有明文。此條規定係
    規範行為後法律變更所生新舊法律比較適用之準據法，本身
    尚無新舊法比較之問題，於新法施行後，應一律適用新法第
    2 條第1 項之規定，為「從舊從輕」之比較。而本次法律變
    更，比較時應就罪刑有關之共犯、未遂犯、想像競合犯、牽
    連犯、連續犯、結合犯，以及累犯加重、自首減輕暨其他法
    定加減原因（如身分加減）與加減例等一切情形，綜其全部
    罪刑之結果而為比較（最高法院95年5 月23日95年度第8 次
    刑事庭會議決議參照）。經查：
  (一)關於法定本刑罰金刑部分：刑法第339條及第212條均有罰金
    刑規定，依刑法施行法第1條之1規定，雖改以新臺幣為罰金
    之單位並提高30倍，惟因修正前之罰金單位為銀元，與新臺
    幣之折算比例為3比1，又因前刑法分則有關條文罰金之倍數
    亦經修正前罰金罰鍰提高標準條例提高為10倍，就罰金之最
    高額而言，實與修正前罰金之最高額相同，惟罰金之最低額
    部分，因刑法第33條第5款亦於95年7月1日修正施行，罰金
    最低額亦提高為新臺幣1,000元以上，並以百元為單位，是
    以修正前之規定較有利於被告。
  (二)關於連續犯、牽連犯部分：修正後刑法業已刪除第56條連續
    犯及第55條後段牽連犯之規定，是於新法修正施行後，已無
    連續數行為而犯同一罪名，以一罪論；或犯一罪而其方法或
    結果之行為犯他罪名者，從一重處斷之規定，故被告於刑法
    修正前所犯之數次犯行及各該罪名，均須依數罪分論併罰，
    自應以行為時法較有利於被告。
  (三)新修正刑法第47條第1項關於累犯加重規定「受徒刑之執行
    完畢，或一部之執行而赦免後，5年以內故意再犯有期徒刑
    以上之罪者，為累犯，加重本刑至2分之1。」，本件屬新法
    施行前，故意再犯有期徒刑以上之罪，不論新舊法規定均構
    成累犯加重，適用舊法對被告並無不利，此部分應一體適用
    行為時法即修正前刑法第47條規定。
  (四)關於易科罰金折算之標準，修正前刑法第41條第1項前段規
    定以銀元1元以上3元以下折算一日，依修正前罰金罰鍰提高
    標準條例第2條規定提高100倍並折算新台幣為新台幣300元
    以上900元以下，修正後刑法第41條第1項規定提高為1,000
    元、2,000元或3,000元銀元折算一日，修正後之易科罰金折
    算標準並未較有利於行為人，依刑法第2條第1項前段規定，
    應適用修正前刑法第41條第1項前段諭知易科罰金折算標準
    。
  (五)經綜合法律修正前後之整體比較，揆諸前揭最高法院決議及
    修正後刑法第2條第1項之「從舊從輕」原則，適用94 年2月
    2日修正前之刑罰法律，對被告並無不利，自應適用修正前
    刑法之相關規定。
三、又按影本與原本可有相同之效果，如將原本予以影印後，將
    影本之部分內容竄改，重加影印，其與無制作權人將其原本
    竄改，作另一表示其意思者無異，應成立變造文書罪（最高
    法院73年台上字第3885號判決意旨參照）。又按行使影本，
    作用與原本相同，偽造私文書後，持以行使其影本，偽造之
    低度行為為高度之行使行為所吸收，應論以行使偽造文書罪
    （最高法院70年度台上字第1107號判例要旨參照）。被告取
    得「劉文華」名義之身分證影本後，以其所有自己照片1張
    ，覆蓋「劉文華」名義之國民身分證影本照片欄上重加影印
    成「劉文華」名義而照片欄為被告照片之國民身分證影本，
    自屬變造國民身分證。核被告何建忠所為，係犯刑法第216
    條、第210條、第212條、第339條第1項、第2項之行使偽造
    私文書、行使變造特種文書、詐欺取財及詐欺得利罪。被告
    偽造署押行為係偽造私文書之部分行為，變造特種文書、偽
    造私文書之低度行為為行使變造特種文書、行使偽造私文書
    之高度行為所吸收，均不另論罪。被告先後多次行使變造特
    種文書、行使偽造私文書、詐欺取財、詐欺得利犯行，均時
    間緊接，所犯構成要件相同之罪名，顯係基於概括犯意反覆
    為之，均應依修正前刑法第56條連續犯規定各以一罪論，並
    均依法加重其刑。被告上開所犯行使變造特種文書、行使偽
    造私文書、詐欺取財、詐欺得利等罪間，有方法、結果之牽
    連關係，應依修正前刑法第55條牽連犯規定從一重之行使偽
    造私文書罪處斷。又被告有如事實欄所載之犯罪科刑紀錄及
    執行情形，有卷附本院被告前案紀錄表可按，其受徒刑之執
    行完畢後，5年以內故意再犯本件有期徒刑以上之罪，為累
    犯，應依修正前刑法第47條規定加重其刑。
四、原審審理結果，認被告罪證明確，予以論罪科刑，故非無見
    。惟：
    (一)被告於95年1月19日申請向台哥大公司申請門號時，除填
      寫一式三份複寫之行動電話服務申請書外，亦冒用「劉文
      華」號碼可攜/新申裝專案同意書一份，原審漏未論及被
      告偽造號碼可攜/新身裝專案同意書之私文書犯行。
    (二)被告偽造之門號申請書均一式三份，其中公司使用聯（客
      服聯）、銷售點使用聯（經銷商聯），被告提出後為各該
      電信公司與經銷商所有並留存，另號碼可攜/新申裝專案
      同意書亦為台哥大公司所有，均僅得沒收偽造之「劉文華
      」署名，至於客戶聯部分係由被告留存，為被告所有因犯
      罪所得之物，無證據證明已經滅失，自應依刑法第38條第
      1項第2款諭知沒收，原審僅沒收偽造之署名，亦有未洽。
    (三)本件被告向各該電信公司詐得SIM卡為詐欺取財，本件經
      比較新舊法結果，應適用修正前刑法相關規定，惟原審關
      於論罪法條適用修正前刑法第212條、第339條第1項、第2
      項均漏引「修正前」刑法，並漏引修正前刑法第55條、刑
      法第339條第1項，亦有未合。
    被告上訴主張「劉文華」之身分證影本係何慕芬偽造，原審
    誤認係其偽造，指摘原判決不當，雖無理由，惟原判決既有
    上開可議之處，自應由本院撤銷改判。爰審酌被告素行、犯
    罪動機、目的、手段、所得利益約1萬八千元，所生危害、
    及迄今均為賠償通信費用及犯後態度等一切情狀，量處有期
    徒刑六月。又被告犯罪時間係在96年4月24日以前，應依中
    華民國九十六年罪犯減刑條例第2條第1項第3款、第7條規定
    ，減其宣告刑二分之一，並依修正前刑法第41條第1項前段
    規定諭知易科罰金之折算標準。如附表編號1至4沒收之物欄
    所示之偽造「劉文華」署名均應依刑法第219條規定諭知沒
    收；另行動電話服務申請書客戶聯係被告所有因犯罪所得之
    物，無證據證明已經滅失，應依刑法第38條第1項第2款規定
    諭知沒收。至於號碼可攜/新申裝專案同意書及各行動電話
    服務申請書之公司使用聯（客服聯）、銷售點使用聯（經銷
    商聯）等偽造私文書及其上貼附之偽造「劉文華」身分證影
    本，被告提出後為各該電信公司與經銷商所有並留存，自不
    得予以沒收；另又被告所有，用以變造「劉文華」國民身分
    證之照片正本1張及被告詐得之SIM卡4張，均未扣案，又非
    違禁物，為免將來執行之困難與爭議，不予宣告沒收。
五、被告何建忠經合法傳喚，無正當理由不到庭，乃不待其陳述
    ，逕行判決。
據上論斷，應依刑事訴訟法第369條第1項前段、第364條、第371
條、第299條第1項前段、刑法第2條第1項前段、第216條、第210
條、第219條、第38條第1項第2款，修正前刑法第56條、第55條
、第47條、第41條第1項前段、第339條第1項、第2項，修正前罰
金罰鍰提高標準條例第2條，中華民國96年罪犯減刑條例第2條第
1項第3款、第7條，判決如主文。
本案經檢察官陳大偉到庭執行職務。
中    華    民    國    100    年    1    月    14    日
                  刑事第十庭  審判長法  官  宋  祺
                                    法  官  陳明珠
                                    法  官  林孟宜
以上正本證明與原本無異。
如不服本判決，應於收受送達後十日內向本院提出上訴書狀，其
未敘述上訴之理由者並得於提起上訴後十日內向本院補提理由書
（均須按他造當事人之人數附繕本）「切勿逕送上級法院」。
                                    書記官  王靜怡
中    華    民    國    100    年    1    月    14    日
附錄：本案論罪科刑法條全文
中華民國刑法第210條
（偽造變造私文書罪）
偽造、變造私文書，足以生損害於公眾或他人者，處5 年以下有
期徒刑。
中華民國刑法第212條
（偽造變造特種文書罪）
偽造、變造護照、旅券、免許證、特許證及關於品行、能力服務
或其他相類之證書、介紹書，足以生損害於公眾或他人者，處1
年以下有期徒刑、拘役或3 百元以下罰金。
中華民國刑法第216條
（行使偽造變造或登載不實之文書罪）
行使第210 條至第215 條之文書者，依偽造、變造文書或登載不
實事項或使登載不實事項之規定處斷。
中華民國刑法第339條
（普通詐欺罪）
意圖為自己或第三人不法之所有，以詐術使人將本人或第三人之
物交付者，處5 年以下有期徒刑、拘役或科或併科1 千元以下罰
金。
以前項方法得財產上不法之利益或使第三人得之者，亦同。
前二項之未遂犯罰之。
附表
┌──┬─────┬─────┬───────┬────────┬─────┐
│編號│ 犯罪時間 │地      點│ 偽造之私文書 │行使之對象與目的│沒收之物  │
├──┼─────┼─────┼───────┼────────┼─────┤
│1   │95.01.13  │桃園縣龜山│遠傳網際網路行│詮展通信有限公司│遠傳網際網│
│    │          │鄉○○路  │動電話服務啟用│，申辦遠傳電信公│路行動電話│
│    │          │402號     │申請書1紙     │司0000000000號行│服務啟用申│
│    │          │          │              │動電話門號      │請書上偽造│
│    │          │          │              │                │「劉文華」│
│    │          │          │              │                │之署名2枚 │
├──┼─────┼─────┼───────┼────────┼─────┤
│2   │95.01.13  │桃園縣龜山│行動電話服務申│詮展通信有限公司│行動電話服│
│    │          │鄉○○路  │請書1紙       │，申辦和信電信公│務客服聯及│
│    │          │402號     │（一式三聯）  │司0000000000號行│經消商聯上│
│    │          │          │              │動電話門號      │偽造「劉文│
│    │          │          │              │                │華」之署名│
│    │          │          │              │                │4枚、行動 │
│    │          │          │              │                │電話服務申│
│    │          │          │              │                │請書客戶聯│
├──┼─────┼─────┼───────┼────────┼─────┤
│3   │95.01.19  │桃園縣龜山│行動電話服務申│詮展通信有限公司│行動電話服│
│    │          │鄉○○路  │請書1紙（一式 │，申辦台灣大哥大│務申請書公│
│    │          │402號     │三聯）        │公司0000000000號│司使用聯及│
│    │          │          │號碼可攜/     │行動電話門號    │銷售點使用│
│    │          │          │新申裝專案同意│                │聯及號碼可│
│    │          │          │書1紙         │                │攜/新申裝 │
│    │          │          │              │                │專案同意書│
│    │          │          │              │                │上偽造「劉│
│    │          │          │              │                │文華」之署│
│    │          │          │              │                │名4枚、行 │
│    │          │          │              │                │動電話服務│
│    │          │          │              │                │申請書客戶│
│    │          │          │              │                │留存聯    │
├──┼─────┼─────┼───────┼────────┼─────┤
│4   │95.01.22  │桃園縣龜山│行動電話服務申│詮展通信有限公司│客服聯及經│
│    │          │鄉○○路  │請書1紙       │，申辦和信電信公│銷商聯上偽│
│    │          │402號     │（一式三聯）  │司0000000000號行│造「劉文華│
│    │          │          │              │動電話門號      │」之署名4 │
│    │          │          │              │                │枚、行動電│
│    │          │          │              │                │話服務申請│
│    │          │          │              │                │書客戶聯  │
└──┴─────┴─────┴───────┴────────┴─────┘